臺灣板橋地方法院刑事判決　　　　　 　 100年度易字第710號
公　訴　人　臺灣板橋地方法院檢察署檢察官
被　　　告　楊祐豪
指定辯護人　本院公設辯護人　吳天明
上列被告因恐嚇案件，經檢察官提起公訴（99年度偵字第29162
號），本院判決如下：
    主  文
楊祐豪無罪。
    理  由
一、公訴意旨略以：被告楊祐豪於民國99年7 月18日晚間8 時許
    ，在位於臺北縣中和市（現改為新北市中和區○○○路102
    號之臺北縣（現改制為新北市）政府警察局中和第一分局中
    和派出所（下簡稱中和派出所）內，因認前妻何寒梅對其女
    兒楊○○（真實姓名年籍詳卷）照護不周，而與代理何寒梅
    前來接回女兒之李逢銘發生口角，竟基於恐嚇之犯意，持水
    果刀、十字鎬等物進入派出所內，向李逢銘恫稱：「好好，
    派出所所長有交代，待會出去，待會出去再做」等語，隨後
    於李逢銘攜楊祐豪女兒離開時，復承前恐嚇犯意，持水果刀
    、十字鎬等物追趕李逢銘，且於兩人對峙之際，對李逢銘舉
    起十字鎬，以此言語、舉動致李逢銘心生畏懼，足生危害於
    安全，因認被告涉犯刑法第305 條之恐嚇危害安全罪嫌云云
    。
二、按犯罪事實應依證據認定之，無證據不得認定犯罪事實，又
    不能證明被告犯罪者，應諭知無罪之判決，刑事訴訟法第15
    4 條第2 項、第301 條第1 項分別定有明文。雖然認定犯罪
    事實所憑之證據，不以直接證據為限，間接證據亦包括在內
    ，但是無論直接或間接證據，其為訴訟上之證明，須達於通
    常一般人均不致有所懷疑，而得確信其為真實之程度，始得
    據為有罪之認定，最高法院著有76年臺上字第4986號判例可
    資參照。又檢察官就被告犯罪事實，應負舉證責任，並指出
    證明之方法，刑事訴訟法第161 條第1 項定有明文。因此，
    檢察官對於起訴之犯罪事實，應負提出證據及說服之實質舉
    證責任。倘其所提出之證據，不足為被告有罪之積極證明，
    或其闡明之證明方法，無從說服法官以形成被告有罪之心證
    ，基於無罪推定之原則，自應為被告無罪判決之諭知（最高
    法院92年臺上字第128 號判例意旨參考）。
三、本件公訴人認被告楊祐豪涉有刑法第305 條之恐嚇危害安全
    罪嫌，無非係以被告之供述、證人即告訴人李逢銘之證述及
    其於99年11月19日庭呈之事實經過整理及所附資料、證人王
    昱浩員警、證人彭宗賢之證述，臺灣板橋地方法院檢察署勘
    驗筆錄1 為其論述之依據。訊據被告固承認於99年7 月18日
    晚間8 時許，有攜帶水果刀、十字鎬進入中和第一分局中和
    派出所，並於派出所內將未成年女兒交予告訴人李逢銘後，
    由李逢銘將女兒帶離該派出所，當時彭宗賢、王昱浩均在場
    等情，惟堅詞否認有何恐嚇犯行，辯稱：水果刀、十字鎬係
    供削水果及掘土回家植栽所用，伊在現場有削蘋果給小孩吃
    ，並未持以恐嚇告訴人李逢銘，且亦無出言恐嚇告訴人等語
    。
四、經查：
(一)、99年7 月18日，被告為將女兒交予代理前妻何寒梅接送之李
    逢銘，於同日晚間8 時許，隨身攜帶水果刀1 把，及插在懸
    掛於嬰兒推車後方之水管內之十字鎬1 支，進入中和派出所
    ，並以該水果刀於派出所內削蘋果予女兒食用，嗣因對小孩
    照顧問題及其前妻何寒梅未親自前來而與李逢銘發生口角，
    惟仍將女兒交予李逢銘之事實，為被告自承在卷，核與證人
    彭宗賢、告訴人李逢銘於本院審理時證述之情節相符，另經
    證人即在場員警王昱浩到庭證述綦詳，堪予認定。
(二)、證人即在場員警王昱浩於本院審理時證稱：「﹙問：被告有
    無拿起刀子對李逢銘揮刀？﹚沒有。」、「﹙問：被告從整
    個交付小孩的過程都沒有拿起刀子恐嚇李逢銘？﹚沒有。」
    、「…被告很生氣時，有跟李逢銘說小孩讓你帶回去，為何
    變成這樣，接著就拿出原本插在水管裡的十字鎬，舉到胸前
    的高度，但沒有完全拿出…」、「﹙問：你說被告的手碰觸
    的十字鎬時，你是否在被告旁邊？﹚是，我和被告一起坐在
    派出所內的椅子上。」、「﹙問：你剛才說被告在派出所內
    手去碰觸到十字鎬，時間大約多久？﹚七、八秒左右，不超
    過十秒。」等語明確，核與證人彭宗賢證述情節大致相符。
    ，另證人即告訴人李逢銘於100 年5 月30日本院審理時證稱
    ：「…當時告僅抽出一半的十字鎬，有一部分的柄還留在水
    管內，被告抽出十字鎬是面對著我，被告將十字鎬抽出一下
    ，眼神看著我，就把十字鎬放回去…」等情一致。又99年7
    月18日於中和派出所內，告訴人說出「用力一點，再用力一
    點」等言語之後，被告確曾提及：「好好，派出所所長有交
    代，待會出去，待會出去再做」等話語乙節，業經本院於
    100 年6 月27日審理時當庭播放現場錄音光碟勘驗明確，而
    證人彭宗賢100 年5 月16日審理時亦證實被告有說「好好，
    派出所所長有交代，待會出去，待會出去再做」等話語，然
    證稱是被告認為沒有辦法得到一個良好的溝通和回應，所以
    與李逢銘爭執，被告說「出去再做」是指出去再溝通，而不
    是作不法的行為等語。而證人即中和派出所所長陳少平於本
    院審理時亦證稱，被告之前有因為交付小孩的事情與前妻發
    生口角，所以伊有交代同仁，如果被告有來，就協助處理一
    下，避免他們雙方發生口角，被告之前有在派出所與伊當面
    講過，小孩交付的時候身上有傷，希望在交付小孩的時候，
    員警能夠在旁邊，有一次被告前妻的朋友說被告有拿鏟子威
    脅他，我們當然要處理，伊應該有說如果被告有拿鏟子恐嚇
    你，你可以提告，應該是說他們到派出所，如果要吵，就要
    外面去吵，不可能跟他們說要動手出去外面動手等語。是以
    依上開證人所述，被告上開話語，並無對告訴人有危害其生
    命、身體、自由、名譽、財產或客觀上有構成威脅情形。況
    告訴人李逢銘於派出所與被告發生爭執、被告手握十字鎬等
    氛圍下，猶對被告表示：「用力一點，再用力一點」等語，
    則被告於派出所內所為，究以何惡害通知告訴人、告訴人是
    否因而心生畏怖，被告主觀上有何恐嚇危害安全犯意，且當
    時派出所內尚有2 名員警在場，是否生危害於告訴人安全等
    節均仍有存疑。再者，被告於派出所內並未對告訴人李逢銘
    持刀相向，與李逢銘口角後，僅以手抽起十字鎬，然未完全
    取出，時間亦屬短暫，公訴人所提出之勘驗筆錄，亦僅能證
    明被告確有口出「派出所所長有交代」等語，被告雖曾一度
    有阻擋告訴人李逢銘離去之舉動，然無法確認被告手上所持
    物品，有對告訴人造成威脅或陷於危險不安之境。
(三)、再者，告訴人李逢銘於離開派出所後，被告亦隨後推著嬰兒
    車出所，告訴人李逢銘雖證稱：「我看到被告拿著東西追出
    來，…側眼看到被告，拿著東西往我這邊衝過來，…整個抽
    出十字鎬，放在胸前，十字鎬對著我…」，然當時已經夜間
    近9 時許，又係眼角餘光瞥見，此與證人王昱浩證稱被告係
    走到派出所對面的便利商店騎樓下，與告訴人李逢銘沉默對
    峙後，始從嬰兒車整個抽出十字鎬等語，並非一致，告訴人
    嗣經辯護人反詰問時復改稱：「（問：請你確認，被告是在
    警察在現場時，才抽出十字鎬？）是」等語（見100 年5 月
    30 日 本院審理筆錄第12頁），此與證人王昱浩證稱：「…
    當時楊祐豪將十字鎬抽出舉起時，情緒很生氣，我問他要做
    什麼時，他沒有很明確的回答我，他的意思是要李逢銘或他
    前妻做一個保證，會把小孩照顧好。」等語相符（見100 年
    5 月16日本院審理筆錄第6 頁），是以被告將十字鎬抽出舉
    起並未做出攻擊告訴人李逢銘之舉動，亦據證人彭宗賢證述
    明確。又被告確實曾與中和派出所所長陳少平電話聯繫，被
    告所辯亦非無據。而被告罹患情感型精神疾病（鬱期發作）
    ，此有辯護人提出國防醫學院三軍總醫院附設民眾診療服務
    處100 年6 月30日診斷證明書1 份於本院卷可稽，是其情緒
    之控制，已較一般人為薄弱，加以被告因其幼女在交予其前
    妻照料中，身體多處遭蚊蟲叮咬及瘀傷，其情緒反應更為激
    烈，亦與常情無違，被告於99年7 月18日晚間8 時許起，於
    中和派出所內、外，雖與告訴人李逢銘對話時，說話比較大
    聲、情緒激動，此有本院勘驗筆錄在卷可參（見本院100 年
    6 月27日審理筆錄），然尚難憑此遽認被告主觀上有何恐嚇
    之犯意。
(四)、末按刑法第305 條恐嚇罪所稱之「以加害生命、身體、自由
    、名譽、財產之事，恐嚇他人」者，係指以使人心生畏怖為
    目的，而將加惡害之旨通知於被害人而言，倘未對被害人為
    惡害之通知，或所表示者在客觀上一般人認為不足以構成威
    脅，即難構成本罪（最高法院著有52年臺上字第751 號判例
    可資參照）。檢察官起訴書雖認被告係涉犯刑法第305 條之
    恐嚇罪嫌，惟並未指出被告係以何等惡怖通知李逢銘。又被
    告上開行為，實難認被告已將加惡害之恐嚇「通知」於李逢
    銘。況被告嗣自派出所追出至李逢銘身旁之過程中，未曾有
    何要加害其等生命、身體之言語，於騎樓與李逢銘相對時，
    亦未揮動手中十字鎬之事實，業據審認如上，本院復查無被
    告有何施以惡害通知之恐嚇犯行，自亦不能以恐嚇罪責相繩
    。
五、綜上所述，檢察官所舉證據，均不足以證明被告有恐嚇之情
    事，本院亦查無其他積極證據足認被告有何公訴人所指之恐
    嚇犯行，揆諸首揭說明，不能證明被告犯罪，自應為無罪之
    諭知。
六、據上論斷，應依刑事訴訟法第301 條第1 項，判決如主文。
本案經檢察官郭峻豪到庭執行職務。
中　　華　　民　　國　 100　　年　　7 　　月　　18　　日
                  刑事第三庭法  官  陳伯厚
上列正本證明與原本無異。
如不服本判決，應於判決送達後10日內敘明上訴理由，向本院提
出上訴狀 (應附繕本) ，上訴於臺灣高等法院。其未敘述上訴理
由者，應於上訴期間屆滿後20日內向本院補提理由書「切勿逕送
上級法院」。
                            書記官  高建華
中　　華　　民　　國　 100　　年　　7 　　月　　25　　日
